臺灣高等法院民事判決　　　　　　　　93年度上易字第1162號
 上　訴　人　國棟建設股份有限公司
 法定代理人　劉明燿
 訴訟代理人　陳國雄　律師
 複　代理人　孫瑜凰　律師
 被　上訴人　甲○○
 訴訟代理人　劉志忠　律師
上列當事人間所有權移轉登記事件，上訴人對於中華民國93年10
月21日臺灣臺北地方法院93年度訴字第2222號第一審判決提起上
訴，本院於94年3月29日言詞辯論終結，判決如下：
    主  文
上訴駁回。
第二審訴訟費用由上訴人負擔。
    事實及理由
一、被上訴人主張：被上訴人於民國64年2 月10日向上訴人購買
    坐落台北市○○區○○段3小段2061號建物權利範圍2150/10
    ,000 （ 門牌號碼為台北市○○○路○段102號地下2樓-下稱
    系爭建物）編號C2車位（下稱系爭車位），上訴人並於89年
    8月4日出具確認書，確認被上訴人就系爭車位有管理、使用
    、收益權限。惟因上訴人遲未辦理系爭車位所有權移轉登記
    ，被上訴人乃於92年間起訴請求上訴人應就系爭車位協同辦
    理所有權移轉登記，經原法院以92年度北簡字第1160號判決
    被上訴人勝訴確定，該判決因未記載系爭車位之權利範圍42
    5/10,000，致無從辦理所有權移轉登記，乃提起本件訴訟請
    求上訴人應將系爭建物權利範圍425/10,000移轉登記予被上
    訴人，嗣因上訴人於訴訟進行中之93年6月8日將系爭建物所
    有權移轉登記予訴外人簡秀玲，致給付不能；系爭建物之鑑
    定價格為新台幣（下同）471萬1,000元，換算系爭車位之權
    利範圍，被上訴人所受損害為93萬1,244元， 爰為訴之變更
    ，依民法第226條規定，求為命上訴人給付被上訴人931,244
    元及自93年10月6 日起算法定遲延利息之判決（原審判決被
    上訴人勝訴，上訴人不服提起本件上訴），並答辯聲明：上
    訴駁回。
二、上訴人則以：被上訴人於64年2 月10日向上訴人購買系爭車
    位並付清價金14萬元，然被上訴人怠於請求上訴人為所有權
    移轉登記，其請求權早已罹於時效而消滅。又89年8月4日之
    確認書係上訴人應被上訴人要求單方所出具，僅具證明性質
    ，並非契約，上訴人亦未拋棄時效利益等語，資為抗辯，並
    上訴聲明：(一)原判決廢棄。(二)被上訴人在第一審之訴及其假
    執行之聲請均駁回。
三、被上訴人主張伊於64年2 月10日向上訴人購買系爭車位，上
    訴人未將系爭車位所有權移轉登記予伊，伊於92年間起訴請
    求上訴人應就系爭車位協同辦理所有權移轉登記獲勝訴判決
    確定，系爭建物所有權已於93年6月8日移轉登記予訴外人簡
    秀玲等情，業據提出訂購單、原法院92年度北簡字第1160號
    宣示判決筆錄、民事判決確定證明書、照片及建物登記謄本
    為証（原審卷6、8-16、117頁），且為上訴人所不爭執，自
    堪信為真實。上訴人雖以前開情詞置辯，惟查：
  (一)被上訴人係於64年2 月10日向上訴人購買系爭車位，並於當
    日付清價金14萬元，被上訴人就系爭車位之所有權移轉登記
    請求權固自該日起算，算至79年2 月10日即完成時效，然觀
    諸上訴人於89年8月4日出具予被上訴人之確認書內容為「本
    人確認國棟大樓位於台北市○○○路○ 段102號地下2樓編號
    C2 車位台端於民國64年2月10日所訂購，所有權之管理、使
    用、收益皆屬甲○○女士無訛，特立此確認書為証。另壹份
    由管理委員會存查，已資確認」（原審卷7頁）， 僅係在確
    認被上訴人就系爭車位具有管理、使用、收益之權限，並未
    提及時效，難認該確認書係上訴人明知時效完成之事實而為
    拋棄時效利益之默示意思表示。
  (二)查被上訴人曾於92年間起訴請求上訴人應就系爭車位協同辦
    理所有權移轉登記，上訴人未應訴為時效消滅之抗辯，經原
    法院以92年度北簡字第1160號判決被上訴人勝訴確定，則被
    上訴人就系爭車位之所有權移轉登記請求權應自該判決確定
    之日即92年4月9日（原審卷10頁）重行起算（民法第137 條
    第3項規定參照）， 是上訴人辯稱被上訴人就系爭車位之所
    有權移轉登記請求權已罹於時效而消滅云云，並非可採。
  (三)又查上訴人已於93年6月8日將系爭建物所有權以買賣為原因
    移轉登記予訴外人簡秀玲（原審卷117頁）， 上訴人對於被
    上訴人所負移轉系爭車位所有權義務，顯因可歸責於上訴人
    之事由致給付不能，被上訴人自得依民法第226 條規定，請
    求上訴人賠償其損害，且該損害賠償請求權之時效應自上訴
    人債務不履行時即92年4月9日起算（最高法院55年台上字第
    1188號判例參照）。
  (四)末查系爭建物權利範圍為2,150/10,000，曾經執行法院92年
    度執字第13979 號強制執行事件鑑定價格為471萬1,000元，
    有鑑定報告可稽（本院卷52－58頁），而上訴人就被上訴人
    主張以該鑑定價格計算系爭車位價值亦不爭執（本院卷37頁
    ），系爭車位之權利範圍占系爭建物之425/2,150， 依此計
    算系爭車位價值為93萬1,244元（即4,711,000元×425/2,15
    0＝931,244元，元以下四捨五入），上訴人既給付不能，即
    應賠償被上訴人上開損害。
四、綜上所述，被上訴人依買賣及給付不能之法律關係，請求上
    訴人給付93萬1,244元 及自言詞辯論意旨狀繕本送達之翌日
    即93年10月6日起至清償日止， 按年息百分之五計算之利息
    即屬應予准許。原審所為上訴人敗訴之判決，核無違誤。上
    訴論旨指摘原判決不當，求予廢棄改判，為無理由，應予駁
    回。
五、兩造其餘攻擊或防禦方法及未經援用之證據，經本院斟酌後
    ，認為均不足以影響本判決之結果，自無逐一詳予論駁之必
    要，併此敘明。
六、據上論結，本件上訴為無理由，依民事訴訟法第449條第1項
    、第78條，判決如主文。
中　　華　　民　　國　　94　　年　　4　　月　　12 　　日
                  民事第十四庭審判長法  官　劉靜嫻
                                    法  官　陳昆煇
                                    法  官　陳駿璧
正本係照原本作成。
不得上訴。
中　　華　　民　　國　　94　　年　　4 　　月　　13　　日
　　　　　　　　　　　　　　　　　　書記官　黃　愛
